【裁判字號】    98,訴,3207
【裁判日期】    981231
【裁判案由】    毒品危害防制條例
【裁判全文】
臺灣板橋地方法院刑事判決              98年度訴字第3207號
公  訴  人  臺灣板橋地方法院檢察署檢察官
被      告  甲○○
上列被告因違反毒品危害防制條例案件，經檢察官提起公訴（98
年度毒偵字第5040號），本院依簡式審判程序判決如下：
    主  文
甲○○施用第一級毒品，處有期徒刑陸月，如易科罰金，以新臺
幣壹仟元折算壹日；扣案之第一級毒品海洛因壹包（驗餘淨重零
點零貳柒肆公克）沒收銷燬之，注射針筒參枝沒收。又施用第二
級毒品，處有期徒刑肆月，如易科罰金，以新臺幣壹仟元折算壹
日；扣案之第二級毒品甲基安非他命壹包（驗餘淨重零點壹伍捌
柒公克）沒收銷燬之。應執行有期徒刑捌月，如易科罰金，以新
臺幣壹仟元折算壹日；扣案之第一級毒品海洛因壹包（驗餘淨重
零點零貳柒肆公克）、第二級毒品甲基安非他命壹包（驗餘淨重
零點壹伍捌柒公克）均沒收銷燬之，注射針筒參枝沒收。
    事  實
一、甲○○前因施用毒品案件，經裁定送觀察、勒戒及強制戒治
    ，於民國九十七年五月十五日執行強制戒治完畢釋放，並由
    臺灣板橋地方法院檢察署檢察官以九十七年度戒毒偵字第二
    八九號為不起訴處分。又因施用第一級毒品案件，經本院以
    九十八年度簡字第四一二七號判決判處有期徒六月確定（尚
    未執行即再犯本案，不構成累犯）。詎猶不知悔改，分別基
    於施用第一級毒品海洛因、第二級毒品甲基安非他命之犯意
    ，於九十八年七月八日晚間十一時許，均在臺北縣三重市○
    ○路四十一巷八弄五號住處，先以針筒注射方式施用海洛因
    一次，之後再以將甲基安非他命放置於玻璃球（未扣案）內
    燒烤吸食煙霧之方式，施用甲基安非他命一次。嗣於九十八
    年七月九日下午五時四十五分許，因行跡可疑，在臺北縣三
    重市○○路○段一七三巷一號前遭警盤查，甲○○在有偵查
    犯罪職權之公務員知悉其施用毒品犯行以前，即主動交出身
    上之海洛因一包（淨重零點０二八公克，驗餘淨重零點０二
    七四公克）、甲基安非他命一包（淨重零點一五九公克，驗
    餘淨重零點一五八七公克）及注射針筒三枝供警扣案，並自
    首施用海洛因、甲基安非他命而接受裁判。
二、案經臺北縣政府警察局蘆洲分局移送臺灣板橋地方法院檢察
    署檢察官偵查起訴。本院於準備程序進行中，被告甲○○就
    被訴事實為有罪之陳述，經告知簡式審判程序之旨，並聽取
    公訴人、被告之意見後，本院合議庭裁定由受命法官獨任進
    行簡式審判程序。
    理  由
一、上揭犯罪事實，業據被告於警詢、偵查及本院準備程序、審
    理時均自白不諱，其於九十八年七月九日為警查獲後採集之
    尿液檢體，經送臺灣檢驗科技股份有限公司以酵素免疫分析
    法初驗、氣相層析質譜儀法複驗之結果，確呈嗎啡、甲基安
    非他命陽性反應，有該公司於九十八年七月二十七日出具之
    濫用藥物檢驗報告、尿液代號對照表各一份在卷可稽（見偵
    查卷第二十五頁、第四十七頁）。又警方於同日扣得之白色
    粉末一包及白色透明結晶一包，經送驗結果，前者為海洛因
    ，淨重零點０二八公克、驗餘淨重零點０二七四公克，後者
    則為甲基安非他命，淨重零點一五九公克，驗餘淨重零點一
    五八七公克之事實，復有交通部民用航空局航空醫務中心九
    十八年七月十七日航藥鑑字第０９８３５７５號、第000
    0000號毒品鑑定書各一份附卷供憑（見偵查卷第四十八
    頁、第四十九頁），另有前開海洛因、甲基安非他命各一包
    及注射針筒三枝等物扣案可證，足認被告之自白與事實相符
    。再者，被告前因施用毒品案件，經裁定送觀察、勒戒及強
    制戒治後，於九十七年五月十五日執行強制戒治完畢釋放，
    並由臺灣板橋地方法院檢察署檢察官以九十七年度戒毒偵字
    第二八九號為不起訴處分乙節，有臺灣高等法院被告前案紀
    錄表一份在卷可考，從而被告於強制戒治執行完畢釋放後，
    五年內犯施用毒品罪，事證明確，其犯行堪予認定。
二、核被告所為，係犯毒品危害防制條例第十條第一項之施用第
    一級毒品罪，及同條第二項之施用第二級毒品罪。被告為施
    用而持有海洛因、甲基安非他命之低度行為，分別為施用之
    高度行為所吸收，均不另論罪。被告於九十八年七月九日因
    行跡可疑為警盤查，其在有偵查犯罪職權之公務員知悉其施
    用海洛因及甲基安非他命犯行以前，即自首犯罪，並主動交
    出持有之海洛因及甲基安非他命各一包、注射針筒三枝供警
    扣案乙節，業據被告供述在卷，核與臺北縣政府警察局蘆洲
    分局更寮派出所九十八年七月九日調查筆錄記載之情節相符
    （見偵查卷第十二頁），足認被告就所犯施用第一級、第二
    級毒品罪均合於自首要件，爰各依刑法第六十二條前段之規
    定減輕其刑。所犯上開二罪，犯意各別，行為互殊，應分論
    併罰。爰審酌被告前已因施用毒品獲得不起訴處分之寬典，
    又經法院論罪科刑，竟猶不知遠離毒害，顯然漠視法令之禁
    制，惟坦承犯行之犯後態度，暨其素行、犯罪之動機、目的
    、所生危害等一切情狀，分別量處如主文所示之刑，均諭知
    易科罰金之折算標準，並定其應執行刑，再依司法院大法官
    會議釋字第六六二號解釋所揭櫫之意旨，諭知易科罰金之折
    算標準。扣案之海洛因及甲基安非他命，分屬第一級、第二
    級毒品，應依毒品危害防制條例第十八條第一項前段之規定
    諭知沒收銷燬；至於裝盛上開毒品之外包裝袋，因鑑驗毒品
    之標準作業流程，毒品秤重主要以傾倒方式，必要時輔以刮
    杓刮取，儘可能將原送驗包裝物內毒品與包裝物分離後個別
    秤重，所得之毒品重量登載為「淨重」，包裝物重量則登載
    為「空包裝重」，然依上述二種方式分離，原送驗包裝物內
    均仍會有微量毒品成分殘留，此為本院歷來辦理毒品案件職
    務上所知悉，並有法務部調查局九十四年四月十二日調科壹
    字第０９４００１１４７４０號函一紙附卷可考，上開外包
    裝袋既仍含有微量之海洛因或甲基安非他命成分無法析離，
    爰併依前揭規定宣告沒收銷燬之。另扣案之注射針筒三枝，
    係被告所有，供其施用海洛因之替代器具，業據被告於本院
    審理時供陳明確，爰依刑法第三十八條第一項第二款之規定
    宣告沒收。至於被告施用甲基安非他命所使用之玻璃球業經
    被告丟棄，復經被告於本院審理時供述在卷，又非違禁物，
    爰不併予宣告沒收，附此敘明。
三、如不服本判決，得自收受送達之日起十日內，向本院提出上
    訴。
據上論斷，應依刑事訴訟法第二百七十三條之一第一項、第二百
九十九條第一項前段，毒品危害防制條例第十條第一項、第二項
、第十八條第一項前段，刑法第十一條前段、第六十二條前段、
第四十一條第一項前段、第五十一條第五款、第三十八條第一項
第二款，判決如主文。
本案經檢察官賴建如到庭執行職務。
中    華    民    國    98    年    12    月    31    日
                  刑事第四庭  法  官  劉元斐
上列正本證明與原本無異。
如不服本判決，應於判決送達後10日內敘明上訴理由，向本院提
出上訴狀 (應附繕本) ，上訴於臺灣高等法院。其未敘述上訴理
由者，應於上訴期間屆滿後20日內向本院補提理由書「切勿逕送
上級法院」。
                              書記官   張懿端
中    華    民    國    98    年    12    月    31    日
附錄本案論罪科刑所引法條
毒品危害防制條例第十條：
施用第一級毒品者，處六月以上五年以下有期徒刑。
施用第二級毒品者，處三年以下有期徒刑。

司法院資訊處製作；財團法人民間司法改革基金會備份。
